臺灣基隆地方法院民事判決　　　　　　 100年度家訴字第60號
原　　　告　林凱威
法定代理人　林明宏
原　　　告　余明潔
共　　　同
訴訟代理人　何兆龍律師
被　　　告　朱水清
　　　　　　朱賴麗美
共　　　同
訴訟代理人　洪維煌律師
上列當事人間請求損害賠償事件，本院於中華民國100年8月31日
言詞辯論終結，判決如下：
    主      文
被告應連帶給付原告余明潔新臺幣柒萬元、原告林凱威新臺幣肆
萬元，及均自民國一百年六月三十日起至清償日止，按週年利率
百分之五計算之利息。
原告其餘之訴駁回。
訴訟費用由被告連帶負擔百分之十一，餘由原告負擔。
本判決第一項得假執行；但被告分別以新臺幣柒萬元、肆萬元為
原告余明潔、林凱威預供擔保後，得免為假執行。原告其餘假執
行之聲請駁回。
    事實及理由
一、按訴狀送達後，原告不得將原訴變更或追加他訴，但擴張或
    減縮應受判決事項之聲明者，不在此限，民事訴訟法第255
    條第1項第3款定有明文。本件原告原請求被告應連帶給付原
    告余明潔新臺幣（下同）532,820元、原告林凱威504,170元
    ，及均自起訴狀繕本送達翌日起至清償日止，按週年利率5%
    計算之利息，嗣於民國100年8月26日提出民事準備(一)狀，變
    更聲明為被告應連帶給付原告余明潔52萬元、原告林凱威50
    萬元，及均自起訴狀繕本送達翌日起至清償日止，按週年利
    率5%計算之利息，核屬減縮應受判決事項之聲明，依前揭說
    明，尚無不合，應予准許。
二、原告主張：被告朱水清、朱賴麗美係夫妻，被告朱賴麗美與
    原告余明潔為表姊妹關係。被告朱水清因向原告余明潔之夫
    林明宏所經營之鋐鎧建設股份有限公司購屋而與林明宏發生
    糾紛，惟被告2人不依合法途徑處理，竟於民國98年6月8日
    上午6時15分許夥同另2名訴外人，至林明宏及原告余明潔位
    於基隆市安樂區○○○街2巷口即大衛營社區門口，待上午7
    時21分許，見原告余明潔騎乘機車搭載原告林凱威，自社區
    地下停車場騎出，被告朱水清即衝上前拉扯原告余明潔機車
    右把手，被告朱賴麗美則自原告余明潔機車後方，以雙手拉
    住原告林凱威所穿著外套背面下方，致原告余明潔及林凱威
    連同機車摔倒在地，原告余明潔因而受有頭部外傷、左肘挫
    傷併擦傷、左踝挫傷併擦傷等傷害，原告林凱威則受有頭部
    外傷、左足挫傷之傷害。原告余明潔、林凱威因被告之行為
    ，受有相當程度之驚嚇，為此爰依民法184條第1項、第185
    條、第193條及第195條之規定提起本訴，請求被告連帶負賠
    償之責。被告應連帶賠償之項目及數額如下：
  (一)原告余明潔部分：醫療費用5,000元、薪資損失1萬元、修車
    費用5,000元；原告余明潔受傷後，身心俱疲，驚恐為何同
    為親戚之被告會下此重手？且事發迄今，被告均未前往探視
    原告，亦未表達慰問之意。身體傷害縱形式上復原，關節、
    骨頭之傷害，卻不若幼童之恢復狀況，會造成因季節之變化
    而疼痛等後遺症，且將隨年齡增長而增加，以臺灣女子平均
    壽命約82歲，原告至少尚有40年以上之生命，1日不到35 元
    之精神上損害賠償應不為過，故請求50萬元之精神上損害賠
    償。
  (二)原告林凱威部分：被告2人均為原告林凱威之長輩，原告林
    凱威卻因渠等之行為受傷，幼小心靈受傷嚴重，且因此事件
    之發生，造成原告腳踝受傷迄今尚未恢復，除可能影響原告
    成長外，其所熱愛且曾為校隊之籃球運動無法繼續，所致之
    心理創傷不下肉體傷害，且相關傷害縱形式上復原，有關關
    節、骨頭之傷害，如因季節變化而疼痛等，將隨年齡增長而
    加劇，以台灣男子平均壽命75歲，原告林凱威至少尚有60年
    壽命，1日不到23元之精神上損害賠償應不為過，另因此事
    件發生，原告需於幼齡之際出庭作證，亦造成心靈上負面之
    影響，故請求50萬元之精神上損害賠償。
  (三)併聲明：1.被告應連帶給付原告余明潔52萬元及自起訴狀繕
    本送達翌日起至清償日止，按週年利率百分之5計算利息。
    2.被告應連帶給付原告林凱威50萬元及自起訴狀繕本送達翌
    日起至清償日止，按週年利率百分之5計算利息。3.第1、2
    項請求，原告願供擔保，請准宣告假執行。
三、被告朱水清、朱賴麗美就原告余明潔請求醫療費用、薪資損
    失、修車費用部分之損害賠償，同意給付原告余明潔2 萬元
    ；另精神上損害賠償部分，則以：原告所受傷害為身體擦挫
    傷，傷勢並非嚴重，原告余明潔再於事發翌日向醫院求診，
    該日開立之診斷證明書固記載傷勢為疑似腦震盪，惟之後並
    無關於確實受有腦震盪進一步之醫療資料，故腦震盪不能列
    入評估範圍，且本件係因被告前往覓林明宏理論，請求點交
    並辦理產權過戶未果，本欲等候林明宏出現，卻意外發生原
    告騎車跌倒之情，發生時間甚短，猶如車禍，原告稱內心受
    傷嚴重，尚非值取。又被告朱水清為國中肄業，朱賴麗美則
    為五專肄業，目前均無收入，由子女奉養，被告朱水清於萬
    里雖有舊屋乙棟，但無坐落土地之所有權，另有工業用地1
    筆，價值非高，被告朱賴麗美則名下無任何不動產，被告認
    精神上損害賠償應以原告每人各1萬元為宜等語資為抗辯。
    並聲明：(一)原告之訴及假執行之聲請均駁回。(二)如受不利判
    決，被告願供擔保請准宣告免為假執行。
四、原告主張被告朱水清、朱賴麗美於98年6月8日上午7時21分
    許，在基隆市安樂區○○○街2巷即大衛營社區門口，見原
    告余明潔騎乘搭載原告林凱威，自社區地下停車場騎出，被
    告朱水清即衝上前拉扯原告余明潔機車右把手，被告朱賴麗
    美則自原告余明潔機車後以雙手拉住原告林凱威所穿著外套
    背面下方，致原告余明潔及林凱威連同機車摔倒在地，原告
    余明潔因而受有頭部外傷、左肘挫傷併擦傷、左踝挫傷併擦
    傷之傷害，原告林凱威則受有頭部外傷、左足挫傷之傷害等
    事實，業據其提出長庚醫療財團法人基隆長庚紀念醫院診斷
    證明書4份為證，被告2人就此亦未提出答辯而予以爭執，且
    被告2人因前揭傷害行為，經本院刑事庭依傷害罪分別判處
    拘役各50日確定，復有本院99年度基簡字第434號、99年度
    簡上字第33號刑事判決在卷可按，並經本院依職權調取上述
    卷宗核閱無訛，自堪信原告之主張為真實。
五、按因故意或過失，不法侵害他人之權利者，負損害賠償責任
    ；數人共同不法侵害他人之權利者，連帶負損害賠償責任；
    不法侵害他人之身體或健康者，對於被害人因此喪失或減少
    勞動能力或增加生活上之需要時，應負損害賠償責任；不法
    侵害他人之身體，被害人雖非財產上之損害，亦得請求賠償
    相當之金額，民法第184條第1項前段、第185條第1項前段、
    第193條第1項、第195 條分別定有明文。查被告故意不法侵
    害原告之身體，致原告受有前揭傷害，業經認定如前述，其
    所受傷害與被告之侵權行為間既具有相當之因果關係，依前
    揭說明，自應對原告因而所受之損害，連帶負損害賠償責任
    。茲就原告請求之金額，應否予以准許，分述如下：
  (一)原告余明潔請求醫療費用、薪資損失及修車費用部分：
    原告余明潔請求被告應連帶給付醫療費用5,000元、薪資損
    失1萬元及修車費用5,000元，業據其提出基隆長庚醫院醫療
    費用收據6份、濟安國術館推拿紀錄及費用表、機車修理費
    收據1份為證，且被告對於原告余明潔此部分共2萬元之請求
    亦表示同意，是原告余明潔請求被告連帶賠償此部分之醫療
    費用2萬元，自屬有據。
  (二)精神慰撫金部分：
    按慰藉金之賠償須以人格權遭遇侵害，使精神上受有痛苦為
    必要，其核給之標準固與財產上損害之計算不同，然非不可
    斟酌雙方身分資力與加害程度，及其他各種情形核定相當之
    數額（最高法院51年台上字第223號判例意旨參照）。查原
    告余明潔為大學畢業，現任職於鈜鎧建設股份有限公司，每
    月薪資約45,000元，98、99年度收入分別為504,600元、903
    ,884元，名下有房屋、土地、汽車各1筆，投資2筆，總值約
    8,830,556元，原告林凱威就讀聖心國中1年級，無所得、財
    產紀錄；被告朱水清則係國中肄業，98、99年度年收入分別
    為51,768元、57,461元，名下有房屋2棟、土地12筆、汽車1
    部、投資36筆，總值約16,757,728元，被告朱賴麗美98、99
    年度收入分別為71元、158元，名下有投資6筆，總值約125,
    500元，業據兩造陳明在卷，並有原告提出之各類所得扣繳
    暨免扣繳憑單及本院依職權調取之98、99年度稅務電子閘門
    財產所得調件明細表等件在卷可稽。本院審酌兩造有親屬關
    係，被告因與原告余明潔之夫林明宏間之財產上糾紛，而分
    別拉住原告余明潔所騎乘機車之車身、後載原告林凱威身穿
    之外套，阻礙原告余明潔騎乘之機車正常行進，致原告余明
    潔受有頭部外傷、左肘挫傷併擦傷、左踝挫傷併擦傷之傷害
    ，原告林凱威受有頭部外傷、左足挫傷之傷害，原告並因此
    接受多次足部推拿治療，而承受治療過程之痛楚，且被告自
    始亦未對原告表示歉意，原告精神上自受有相當之痛苦，暨
    審酌原告所受之傷勢情形、前揭兩造之學歷、身分、經濟能
    力等一切情狀，認原告余明潔、林凱威所得請求之非財產上
    損害賠償，各以5萬元、4萬元為適當，逾此數額之請求，則
    不應准許。至原告主張其等身體上傷害縱然回復，惟關節、
    骨頭之傷害，會造成因季節之變化而疼痛等後遺症及原告林
    凱威主張其足部傷害尚未恢復，並因此無法參與學校籃球校
    隊等情，為被告所否認，原告亦未提出證據證明，且前揭傷
    單亦未記載原告所受之挫傷有傷及骨頭或關節之情事，故原
    告此部分之主張，自屬無據，本院就此部分可能造成原告精
    神上之痛苦，自不予審酌，併此敘明。
六、綜上所述，原告依侵權行為之法律關係，請求被告連帶給付
    原告余明潔7萬元、原告林凱威4萬元，及均自起訴狀繕本送
    達翌日（即100年6月30日）起至清償日止，按週年利率百分
    之5計算之法定遲延利息，為有理由，應予准許。逾此部分
    之請求，為無理由，應予駁回。
七、原告雖陳明願供擔保聲請宣告假執行，然本件判決所命給付
    之金額未逾50萬元，依民事訴訟法第389 條第1 項第5 款之
    規定，應依職權宣告假執行，無必要再命原告供擔保始得假
    執行。另被告就其敗訴部分，陳明願供擔保聲請免為假執行
    ，核無不合，爰酌定相當之擔保金額，予以准許。至於原告
    敗訴部分，假執行之聲請失所附麗，應併予駁回。
八、據上論結：本件原告之訴為一部有理由，一部無理由，依民
    事訴訟法第79條、第85條第2項，判決如主文。
中    華    民    國   100    年     9    月    14    日
                  家事庭法  官  王美婷
以上正本係照原本作成。
對於本件判決如有不服，應於收受送達後20日內向本院提出上訴
書狀，敘述上訴之理由，上訴於臺灣高等法院，並按他造當事人
之人數附具繕本。
中    華    民    國   100    年     9    月    14    日
                         書記官  明祖斌